【裁判字號】    98,刑智抗,3
【裁判日期】    980518
【裁判案由】    違反商標法等
【裁判全文】
智慧財產法院刑事裁定
                                     98年度刑智抗字第3號
抗  告  人  甲○○
            滿庭福養生科技股份有限公司
上  一  人
代  表  人  乙○○
上列抗告人因違反商標法等案件，不服臺灣臺北地方法院中華民
國98年2 月27日第一審裁定（98年度聲搜字第279 號），提起抗
告，本院裁定如下：
    主  文
抗告駁回。
    理  由
一、抗告意旨略以：本件搜索處分實施之理由，無非以告訴人告
    稱抗告人甲○○涉嫌違反商標法等規定，侵害其所屬商標權
    云云，惟抗告人滿庭福養生科技股份有限公司（下稱抗告人
    公司）前於民國97年5 月8 日以如附表二所示之商標申請商
    標註冊，經經濟部智慧財產局核准審定，並於98年2 月1 日
    註冊公告在案，且細觀抗告人公司所使用之商標，衡以一般
    消費大眾辨識之標準，並無致消費者混淆誤認之虞。故本件
    強制處分逕以告訴人主觀指述之事實而為聲請搜索，並未釋
    明相當之理由，顯違刑事訴訟法第122 條搜索、第140 條、
    第142 條扣押之合法要件。爰依刑事訴訟法第416 條第1 項
    第1 款、第3 項規定，提起準抗告，聲請撤銷原審核發之搜
    索票，及於98年3 月3 日對抗告人所執行之搜索、扣押等處
    分，並發還抗告人公司所有如附表所示之扣押物，並將抗告
    人公司所有剩餘上開商品未查扣但已暫時代保管者，發回抗
    告人云云。
二、本件係屬抗告案件：
  (一)按對於判決前關於搜索、扣押所為之裁定，得抗告，刑事訴
    訟法第404 條但書第2 款定有明文。又對於審判長、受命法
    官、受託法官或檢察官所為搜索、扣押處分有不服者，受處
    分人得聲請所屬法院撤銷或變更之，同法第416 條第1 項第
    1 款亦有明文。又抗告法院認為抗告無理由者，應以裁定駁
    回之，同法第412 條亦有明文。
  (二)查臺北市政府警察局中山分局於98年2 月27日向原審聲請搜
    索票，經原審值日法官獨任審查後，於同日核發98年度聲搜
    字第279 號搜索票（下稱系爭搜索票），其上所載事項主要
    如附表三所示，此有臺北市政府警察局中山分局搜索票聲請
    書、系爭搜索票暨附件附卷可稽（見原審卷第1 至3 、245
    至246 頁）。而刑事訴訟法第416 條第1 項第1 款之準抗告
    ，其對象為審判長、受命法官、受託法官或檢察官所為之處
    分始足當之。若係對於法院值日法官、獨任制之審判長、合
    議庭所為准許搜索之裁定有不服者，則應依同法第404 條但
    書第2 款規定提起抗告救濟之。是以本件係屬抗告案件，合
    先敘明。
三、搜索、扣押之法律規範：
  (一)按（第1 項）對於被告或犯罪嫌疑人之身體、物件、電磁紀
    錄及住宅或其他處所，必要時得搜索之；（第2 項）對於第
    三人之身體、物件、電磁紀錄及住宅或其他處所，以有相當
    理由可信為被告或犯罪嫌疑人或應扣押之物或電磁紀錄存在
    時為限，得搜索之，刑事訴訟法第122 條定有明文。又（第
    1 項）可為證據或得沒收之物，得扣押之；（第2 項）對於
    應扣押物之所有人、持有人或保管人，得命其提出或交付，
    同法第133 條定有明文。
  (二)次按對於被告、犯罪嫌疑人或第三人之搜索，以「必要時」
    或「有相當理由」為要件，此觀刑事訴訟法第122 條之規定
    自明。質言之，法院所審查者，僅為聲請之合法性，並不涉
    及搜索之合目的性範疇。此項要件，以經釋明而得以自由證
    明為已足；至被告或犯罪嫌疑人是否成立犯罪，其持有扣押
    物之原因及動機如何，該扣押物在證據上有無證明力，乃本
    案實體上應予判斷之問題，並非法院核發搜索票應審查之要
    件（最高法院91年度臺抗字第198 號刑事裁定參照）。
四、經查：
  (一)告訴人於98年1 月9 日撰擬書狀，並檢附告證1 至31及附件
    1 （見原審卷第17至229 頁），向臺北市政府警察局中山分
    局申告抗告人甲○○、抗告人公司及案外人吳嬋妙、吳方岐
    、李勝和、菁方生物科技股份有限公司等涉嫌違反商標法、
    著作權法、背信、洩密等罪嫌，報請查辦，並經告訴人委請
    姜萍律師為告訴代理人，於同年2 月3 日製作調查筆錄，表
    明告訴人對抗告人甲○○、抗告人公司等人訴追之意（見原
    審卷第10至16頁）。足見告訴人確有對抗告人提起告訴之意
    ，而向警察申告一定犯罪事實並表示訴追希望之意思表示，
    所欲告訴之犯罪嫌疑人及犯罪事實均屬特定。
  (二)警察依告訴人所指述之特定犯罪嫌疑人及犯罪事實，審酌告
    訴人所提之證據資料，合理懷疑有犯罪嫌疑之存在，據此啟
    動本案調查程序，進而向原審聲請搜索。因搜索票之核發審
    查程序，通常具有時間上之急迫性，法院所審查者，以經釋
    明而得以自由證明為已足。告訴人提出諸多證據資料，業已
    釋明本件有搜索之必要性及相當理由。至扣案如附表一所示
    之物上所使用之圖樣是否侵害告訴人所享有之商標權？抗告
    人是否構成犯罪？均屬事後實體調查認定之問題，並非法院
    核發搜索票應審查之要件。
  (三)綜上，原審認於臺北市○○區○○路31-1號8 樓（即抗告人
    公司之營業處所），有抗告人甲○○等涉犯上開罪嫌之重要
    證物或與之相關之證據存在，而有搜索、扣押之必要，審核
    本件搜索聲請所提出之相關事證及其釋明之理由，認有相當
    之理由且有必要性，乃核發搜索票准其執行，並以附件記載
    受搜索人，經核於法尚無違誤。其後警察持系爭搜索票進行
    搜索、扣押，其程序即屬合法。故抗告意旨指摘原裁定不當
    ，請求撤銷原裁定云云，為無理由，應予駁回。
據上論斷，應依刑事訴訟法第412 條，裁定如主文。
中    華    民    國    98    年     5    月   18     日
                  智慧財產法院第二庭
                              審判長法  官  陳國成
                                    法  官  曾啟謀
                                    法  官  蔡惠如
以上正本係照原本作成。
不得再抗告。
中    華    民    國    98    年     5    月   18     日
                                    書記官  林佳蘋


司法院資訊處製作；財團法人民間司法改革基金會備份。
